【裁判字號】    98,上訴,1075
【裁判日期】    980527
【裁判案由】    違反毒品危害防制條例
【裁判全文】
臺灣高等法院臺中分院刑事判決        98年度上訴字第1075號
上  訴  人
即  被  告  甲○○
上列上訴人因違反毒品危害防制條例案件，不服臺灣臺中地方法
院98年度訴字第549號中華民國98年4月3日第一審判決（起訴案
號：臺灣臺中地方法院檢察署97年度毒偵字第4789號），提起上
訴，本院判決如下：
    主  文
上訴駁回。
    理  由
一、按依刑事訴訟法第三百五十條、第三百六十一條、第三百六
    十二條、第三百六十七條規定，不服地方法院之第一審判決
    而上訴者，須提出上訴書狀，並應敘述具體理由，為上訴必
    備之程式；其所提出之書狀未敘述上訴理由，或僅曾以言詞
    陳述上訴理由者，均應於上訴期間屆滿後二十日內補提理由
    書於第一審法院。第一審法院經形式審查，認逾期未補提上
    訴理由者，應定期間先命補正；逾期未補正者，為上訴不合
    法律上之程式，應以裁定駁回。倘已提出上訴理由，但所提
    非屬具體理由者，則由第二審法院以上訴不合法律上之程式
    ，判決駁回。而所謂具體理由，必係依據卷內既有訴訟資料
    或提出新事證，指摘或表明第一審判決有何採證認事、用法
    或量刑等足以影響判決本旨之不當或違法，而構成應予撤銷
    之具體事由，始克當之（例如：依憑證據法則具體指出所採
    證據何以不具證據能力，或依憑卷證資料，明確指出所為證
    據證明力之判斷如何違背經驗、論理法則）；倘僅泛言原判
    決認定事實錯誤、違背法令、量刑失之過重或輕縱，而未依
    上揭意旨指出具體事由，或形式上雖已指出具體事由，然該
    事由縱使屬實，亦不足以認為原判決有何不當或違法者（例
    如：對不具有調查必要性之證據，法院未依聲請調查亦未說
    明理由，或援用證據不當，但除去該證據仍應為同一事實之
    認定），皆難謂係具體理由，俾與第二審上訴制度旨在請求
    第二審法院撤銷、變更第一審不當或違法之判決，以實現個
    案救濟之立法目的相契合，並節制濫行上訴（最高法院九十
    七年度臺上字第八九二號刑事判決意旨參照）。
二、上訴人即被告甲○○（下稱被告）上訴理由略以：被告本案
    此次施用第一、二級毒品之時間，分別為九十七年年三月四
    日上午六時三十五分許採尿時回溯九十六小時內，及九十七
    年四月二日十八時十五分許採尿時回溯九十六小時內，二次
    施用毒品之時間均距被告上次強制戒治九十二年二月二十五
    日執行完畢釋放後之五年後，本案應適用「初犯」經觀察、
    勒戒或強制戒治後，而為不起訴處分或為不付審理之裁定，
    而非再行起訴，且本案業經台灣台中地方法院以九十七年度
    訴字第二六四五號認定起訴違背程序規定，而為不受理判決
    ，檢察官復對同一案件之本案重行起訴，自屬違誤，請求將
    原判決撤銷改判為不受理判決等語。
三、按施用第一、二級毒品為犯罪行為，毒品危害防制條例第十
    條第一項及第二項各定有處罰明文。故施用該毒品者，依前
    揭規定本應科以刑罰，惟基於施用毒品之人，兼有病患屬性
    ，乃於刑事政策上對合於一定條件之施用者，依同條例第二
    十條、第二十三條之規定，施以觀察、勒戒及強制戒治之治
    療，期以保安處分替代刑罰，戒斷其身、心癮。嗣因其程序
    過於繁雜，上揭條例於九十二年七月九日修正公布，自九十
    三年一月九日施行，將該第二十條、第二十三條之保安處分
    程序，單純區分為「初犯」、「五年內再犯」及「五年後再
    犯」三種；依其立法理由之說明：「初犯」，經觀察、勒戒
    或強制戒治後，應為不起訴處分或不付審理之裁定；經觀察
    、勒戒或強制戒治執行完畢釋放後，「五年內再犯」者，因
    其再犯率甚高，原實施之觀察、勒戒及強制戒治既已無法收
    其實效，爰依法追訴或裁定交付審理。至於經觀察、勒戒或
    強制戒治執行完畢釋放後，「五年後再犯」者，前所實施之
    觀察、勒戒或強制戒治已足以遮斷其施用毒品之毒癮，為期
    自新及協助其斷除毒癮，仍適用「初犯」規定，先經觀察、
    勒戒或強制戒治之程序。從而依修正後之規定，僅限於「初
    犯」及「五年後再犯」二種情形，始應先經觀察、勒戒或強
    制戒治程序，不能逕行起訴，亦即設為施用毒品罪起訴條件
    之限制。但倘被告於五年內已再犯，經依法再為保安處分或
    追訴處罰者，縱其第三次（或第三次以上）施用毒品之時間
    ，在初犯之保安處分執行完畢釋放五年以後，即非屬「五年
    後再犯」之情形，且因前有「五年內再犯」情形，顯見其再
    犯率甚高，原實施之保安處分無法收其實效，毋庸仍予寬典
    處遇，而應依該條例第十條逕予刑罰制裁。至於第三次（或
    第三次以上）施用毒品之時間，是否宜有期間限制？以多久
    為適宜？則分屬刑事政策、專門醫學之範圍，非審判機關所
    能決定，有待循立法途徑解決。經查：被告甲○○分別於八
    十七年、八十八年間，因毒品案件，經觀察、勒戒後，認無
    繼續施用毒品之傾向，並由臺灣臺中地方法院檢察署檢察官
    於八十七年年七月十七日及八十八年十一月二十四日，以八
    十七年年度毒偵字第一二一二二號、八十八年度毒偵緝字第
    一三七五號為不起訴處分確定。又於前開觀察、勒戒執行完
    畢後五年內之八十九年間，因施用第二級毒品案件，經台灣
    台中地方法院以八十九年度易字第一一六六號判決，判處有
    期徒刑九月，經本院以八十九年度上易字第二二九四駁回上
    訴確定。又因施用第一級毒品案件，經台灣台中地方法院以
    九十年度訴字第六一四號判決有期徒刑七月確定。又因施用
    第一、二級毒品，由臺灣臺中地方法院檢察官提起公訴，經
    臺灣臺中地方法院以九十年度訴字第三０一五號判決有期徒
    刑十月、七月，應執行一年三月確定，有台灣高等法院被告
    前案紀錄表在卷可參。而依檢察官起訴之犯罪事實，被告其
    施用第一、二級毒品之時間，分別為九十七年年三月四日上
    午六時三十五分許採尿時回溯九十六小時內，及九十七年四
    月二日十八時十五分許採尿時回溯九十六小時內，其犯罪時
    間，固距其由檢察官提起公訴並聲請強制戒治，徒刑部分經
    臺灣臺中地方法院以九十年度訴字第三０一五號判決有期徒
    刑十月、七月確定；強制戒治部分，經臺灣臺中地方法院於
    九十年十二月六日，以九十年度毒聲字第五八九八號裁定令
    入戒治處所施以強制戒治確定，並於九十二年二月二十五日
    執行完畢釋放之時，已逾五年，然其既曾於八十七、八十八
    年間犯施用毒品罪，經觀察、勒戒，其後又再犯進而強制戒
    治，同時判刑，均執行完畢，依上開說明，自與單純「五年
    後再犯」之情形有別，其訴追條件業已充足，檢察官提起公
    訴，並未違背程序規定；再者，如上述，本件被告所為並非
    五年後再犯之情，則台中地方法院九十七年度訴字第二六四
    五號判決誤檢察官起訴程序違背規定，而為不受理之判決，
    自屬不當，惟並不發生實質之確定力，檢察官仍得另行起訴
    。是以，經核上開上訴人所提之上訴理由，形式上雖已指出
    具體事由，然該事由縱使屬實，亦不足以認為原判決有何不
    當或違法，難謂係具體理由。揆諸上開最高法院判決意旨，
    及依「程序優先於實體」之刑事訴訟法原則，本件上訴自不
    合法定上訴程式，應予駁回，並不經言詞辯論為之。
據上論斷，應依刑事訴訟法第三百六十七條前段、第三百七十二
條，判決如主文。
中    華    民    國    98    年    5    月    27    日
            刑事第三庭  審判長法  官  王  增  瑜
                              法  官  廖  柏  基
                              法  官  吳  進  發
以上正本證明與原本無異。
如不服本判決應於收受送達後十日內向本院提出上訴書狀，其未
敘述上訴理由者，並得於提起上訴後十日內向本院補提理由書（
均須按他造當事人之人數附繕本）「切勿逕送上級法院」。
                              書記官  柯  孟  伶
中    華    民    國    98    年    5    月    27    日


司法院資訊處製作；財團法人民間司法改革基金會備份。
